【裁判字號】    97,交抗,276
【裁判日期】    970328
【裁判案由】    聲明異議
【裁判全文】
臺灣高等法院臺中分院交通事件裁定     97年度交抗字第276號
抗  告  人
即受處分人  甲○○
上列抗告人因聲明異議案件，不服臺灣彰化地方法院中華民國97
年1月29日裁定（95年度交聲字第1018號）提起抗告，本院裁定
如下：
    主  文
抗告駁回。
    理  由
一、按汽車駕駛人駕駛汽車肇事致人受傷或死亡者，應即採取救
    護措施及依規定處置，並通知警察機關處理，不得任意移動
    肇事汽車及現場痕跡證據，違反者處新台幣（下同）3,000
    元以上9,000元以下罰鍰。前項駕駛人肇事致人受傷而逃逸
    者，吊銷其駕駛執照；致人重傷或死亡而逃逸者，吊銷其駕
    駛執照，終身不得考領駕駛執照，但有第67條之1所定情形
    者，不在此限，道路交通管理處罰條例第62條第3項前段、
    第4項、第67條第1項分別定有明文。
二、異議意旨略以：異議人即抗告人甲○○（下稱抗告人）於民
    國（下同）95年9月29日18時31分許，駕駛車牌號碼438-GT
    號營業大貨車，行經彰化縣大村鄉○○路13之5號前時，因
    HPN-619號重型機車違反路權，跨越雙黃線直接由抗告人所
    駕駛之營業大貨車左後側車身處侵入其正行駛之車道內，致
    抗告人肇事致人死傷，惟因係車輛死角，當時抗告人完全無
    法預知有與他車發生交通事故，不知有肇事致人死傷之情，
    而駕車駛離，並無肇事故意逃逸之行為，請求撤銷原處分云
    云。
三、抗告人抗告意旨略以：(一)原裁定以臺灣彰化地方法院96年度
    交訴字第45號判決書內容為依據，惟抗告人對於原審以卷附
    機車前方擋泥板有撞擊痕跡之車損照片及96年5月18日勘驗
    營業大貨車左前保險桿下緣確有擦痕之結果，復參考逢甲大
    學車輛行車事故鑑定研究中心96年12月18日逢鑑字第096121
    8002號函檢附之說明書，推定被害人之機車與抗告人駕駛之
    營業用大貨車碰撞點，係在該大貨車之前保險桿之論述認為
    顯有失當，與一般車輛行駛特性及碰撞原理有悖，已於法定
    期間內提起上訴。(二)前述兩車初次撞擊位置痕跡鑑識部分牽
    涉高度專業領域，尚非一般鑑定中心所能勝任，已請貴院囑
    託國立交通大學運輸研究中心所設之「車輛行車事故鑑定研
    究中心」鑑定本件事故之「初次撞擊點」是否為大貨車之左
    前保險桿下緣？又假設機車與大貨車左前保險桿下緣撞擊後
    ，機車能否未受大貨車左前車輪輾壓進而在左側防捲入護欄
    、油箱等處留下痕跡？蓋因該中心為交通部委託，曾針對刮
    痕走向與特性深入研究且有報告，應可釐清兩痕跡之關係並
    推斷最接近事故發生當時之情況。(三)請貴院待前述案件確定
    後，再行審理或逕為更適當之裁定等語。
四、經查：
  (一)本件抗告人於95年9月29日18時31分許，駕駛車牌號碼438-G
    T號營業大貨車，行經彰化縣大村鄉○○路13之5號前時，因
    肇事致人死亡而逃逸等情，經原審法院依職權調閱該院96年
    度交訴字第45號案件全卷，且據證人即本件查獲員警涂信仲
    於原審法院96年度交訴字第45號案件審理時到庭證稱：「被
    告駕駛之大貨車左前側保險桿、左側防捲入裝置、油箱都有
    熱熔之痕跡，左後車輪亦有血肉痕。」等語明確（見臺灣彰
    化地方法院96年度交訴字第45號卷第154頁）；而證人即事
    發地點之守衛人員黃承興亦證稱：95年9月29日18時許，伊
    在彰化縣大村鄉○○村○○路13之5號今仁公司守衛室值班
    ，車禍發生當時伊在守衛室看電視，突然聽到類似撞擊的聲
    音，應該不是喇叭聲，所以伊才起來看往外看，看到有一部
    大貨車經過，伊無法看到車牌，只看到車子後面3分之1白色
    部分，伊打開大門口的探照燈，才看到有一個人趴躺在地上
    等語（見臺灣彰化地方法院96年度交訴字第45號卷第155頁
    背面至第156頁），且觀諸臺灣彰化地方法院96年度交訴字
    第45號案件卷附車損照片，被害人騎駛之機車除因撞擊後向
    右側倒地所致之右側車身刮擦痕跡外，前方擋泥板有撞擊痕
    跡，另經同院於96年5月18日勘驗抗告人駕駛之營業用大貨
    車之結果，該車左前保險桿下緣確有擦痕，有同院96年度交
    訴字第45號案件前揭期日勘驗筆錄附卷可稽，亦與證人涂信
    仲上揭證述相符，足認本件被害人之機車與抗告人駕駛營業
    用大貨車之碰撞點係在該大貨車之前保險桿無誤，從而碰撞
    處既在抗告人駕駛之大貨車前方保險桿，其應得查悉有碰撞
    之情事，是其所辯不知發生事故云云，顯非可採。又抗告人
    於臺灣彰化地方法院96年度交訴字第45號案件中自承：於車
    禍發生前即已發現騎駛在對向車道之被害人，有向右閃避及
    稍微踩煞車，當時車內並未開啟音響，而兩車交會後曾聽見
    貨物移動之聲音，惟會車後伊透過後視鏡觀察並未看見燈光
    ，認為沒有異狀等情（見臺灣彰化地方法院96年度交訴字第
    45號案件97年1月8日審判筆錄、95年9月30日偵查筆錄、95
    年9月30日警詢筆錄），是本件事故發生當時抗告人確有煞
    車及聽到異聲。況本件案發地點為彎道路面，駕駛人除有特
    殊情形，衡情均應專注精神在前方道路，而依抗告人之供述
    ，其於兩車交會後從後視鏡觀察車後狀況，若二車已及時閃
    避，理應見到被害人機車車尾燈光，而其在二車交會後未見
    機車燈光之情況下，對被害人可能因人車倒地致受傷或死亡
    之事實有所認識，猶未採取救護或其他必要措施，而逕行駕
    車離去，其肇事逃逸之事實已甚灼然。從而，抗告人辯稱不
    知發生車禍事故云云，顯與現有事證不符，尚難予採信。
  (二)按首揭道路交通管理處罰條例第62條及第67條規定之立法意
    旨，概以交通事故之發生，常非於己之鄰親家里，時有告救
    不能情事，乃科以肇事者須即採取救護或其他必要措施，並
    應向警察機關報告之法定義務，以防因就醫延誤致生無謂傷
    亡，並俾得通知傷亡者家屬到場，亦明責任，是凡肇事人於
    行車肇事致人受傷或死亡，未即採取救護或其他必要措施，
    並向警察機關報告，即駕車駛離現場者，均應依該規定處罰
    。本件抗告人駕車肇事致人受傷，未報警處理即行駛離已如
    上述，揆諸前揭說明意旨，抗告人顯已違背其法定救助及報
    告義務至明，則原處分機關據以援引上開規定，裁處吊銷其
    駕駛執照及不得考領駕駛執照並無不當。原審法院認本件聲
    明異議為無理由，應予駁回，本院經核並無違誤。
  (三)綜上，抗告人駕駛汽車肇事致人傷重不治死亡，未下車查看
    ，留置現場，立即採取救護措施，並通知警察機關處理，卻
    駕車逃逸之情，應堪認定。是抗告人有「駕駛汽車肇事致人
    死亡，未採取救護或必要措施而逃逸」之違規事實，經取締
    機關以彰化縣警察局95年9月29日彰警交字第I00000000號舉
    發違反道路交通管理事件通知單予以舉發（見原審卷第7頁
    ），交通部公路總局臺中區監理所彰化監理站於95年10月26
    日以彰監四字第裁64－I00000000號違反道路交通管理事件
    裁決書予以裁決（見原審卷第5頁），並依道路交通管理處
    罰條例第62條第3項前段、第4項、第67條第1項，對抗告人
    裁處罰鍰9,000元，並吊銷駕駛執照，終身禁考，依法有據
    。抗告人雖以本件事故之「初次撞擊點」是否為大貨車之左
    前保險桿下緣，仍有待鑑定機關加以鑑定，而請求本院待其
    刑事案件確定後，再予裁定，然該鑑定結果與原審法院所為
    之鑑定結果縱屬有間，仍無從推翻抗告人駕駛汽車肇事致人
    死傷而逃逸之事實，且審理該刑事案件之法院，究竟採取何
    者之鑑定結果，乃屬法院自由心證之範疇，亦無從拘束本院
    。從而，原處分機關依上開規定裁處抗告人，原審法院據以
    駁回異議，並無不當，本件抗告為無理由，應予駁回。
五、據上論斷，應依道路交通案件處理辦法第26條，刑事訴訟法
    第412條，裁定如主文。
中    華    民    國    97    年    3     月    28    日
                  交通法庭審判長法  官  陳  朱  貴
                                法  官  郭  同  奇
                                法  官  胡  文  傑
上列正本證明與原本無異。
不得再抗告。
                                書記官  蔡  嘉  萍
中    華    民    國    97    年    3    月    28   日


司法院資訊處製作；財團法人民間司法改革基金會備份。
